臺灣桃園地方法院刑事判決　　　　　　　　　　　　　九十年度易字第一二二號
　　公　訴　人　臺灣桃園地方法院檢察署檢察官
　　被　　　告　癸○○
　　選任辯護人　范振星律師
　　被　　　告　辛○○
右被告因詐欺等案件，經檢察官提起公訴（八十九年度偵字第七五七一號），本院判
決如左：
    主      文
癸○○、辛○○共同連續意圖為自己不法之所有，以詐術使人將本人之物交付，癸○○處有期徒刑壹年肆月，辛○○處有期徒刑壹年貳月，辛○○緩刑肆年。
扣案之診療記錄單柒份均沒收。
    事      實
一、癸○○因違反醫師法案件，於民國（下同）八十六年三月二十五日。經臺灣板橋
    地方法院判處有期徒刑一年二月，緩刑四年，嗣於八十六年五月二十二日確定。
    詎於緩刑期間內，仍不思悔改，其提供醫師證書及桃園縣衛生局核發之醫療機構
    開業執照，向桃園縣衛生局申請在桃園縣中壢市○○路三四０號開設「文化診所
    」，並以該診所名義與中央健康保險局（以下簡稱健保局）訂有「全民健康保險
    特約醫事服務機構合約」，為健保局特約醫事服務機構，辦理全民健康保險醫療
    業務，其明知辛○○未取得合法醫師資格，不得執行醫療業務，竟自八十五年七
    月一日起以每月新台幣（下同）二萬元之代價，僱用辛○○在文化診所工作，並
    共同基於使辛○○擅自執行醫療業務、業務上登載不實及意圖為自己不法之所有
    之概括犯意聯絡，連續自八十八年五月二十八日起至八十九年一月三十一日止，
    在上址由辛○○偽冒醫師名義，為病患丁○○、甲○○、壬○○、乙○○、己○○、庚○○、戊○○等七人從事看診、書寫病歷、開立處方、用藥及施打針劑等
    醫療行為（時間及醫療內容詳如附表一所示），並依此詐術，使各該病患陷於錯
    誤，交付包括部分負擔及掛號費之醫療費用一百元。而癸○○為從事業務之人，
    明知自己於附表一所示時間並未實際為上開七名病患看診，而係由不具醫師資格
    之辛○○為之，竟於看診當月末製作記載看診醫師為自己醫師代號之不實醫療費
    用申報書表，再據以向健保局申請核撥款項行使之，並以此詐術，使健保局陷於
    錯誤而給付醫療費用共計新台幣（下同）九千零八十八元，其詳目如附表二所載
    ，足以生損害於健保局，嗣經健保局人員於八十九年三月查獲，並扣得文化診所
    診療記錄單七份。
二、案經中央健康保險局函請台灣桃園地方法院檢察署檢察官偵查起訴。
    理      由
一、被告之供述及辯解：
  (一)訊據被告癸○○、辛○○均矢口否認有何公訴人所指之犯行。
  (二)一致辯稱：「被告辛○○僅係掛號人員，絕無看診情事」云云。
  (三)辯護人具狀為被告癸○○辯護稱：「本案共同被告辛○○矢口否認有從事看診、
    書寫病歷、開立處方、用藥等醫療行為並為公訴意旨所認定。本案偵訊中並未命
    病患丁○○等七人與被告等對質，以究明真相已有未合。況且各該病患又均由被
    告癸○○親自看診、書寫病歷、開立處方用藥，有各該病歷、處方用藥箋等之筆
    跡在偵查卷足資參證，益見公訴意旨與事實不符」等語。
二、認定犯罪事實所憑之證據及理由：
  (一)右揭辛○○自八十八年五月二十八日起至八十九年一月三十一日止，在文化診所
    為病患丁○○、甲○○、壬○○、乙○○、己○○、庚○○、戊○○等七人從事
    看診、書寫病歷、開立處方、用藥及施打針劑等醫療業務之事實，業據證人丁○○、甲○○、壬○○、乙○○、己○○、庚○○、戊○○等七人於健保局人員丙○○、子○○訪查時陳述明確，並有各該證人簽名確認之中央健康保險局業務訪
    查訪問紀錄及診療紀錄單各七份附於偵查卷內卷足憑。且證人丙○○、子○○於
    本院九十年十二月五日訊問時證稱：「（問：本案是否你們查獲？經過情形如何
    ？）是的。本案係有人檢舉，我們就於八十九年三月十七日去被告診所訪查及訊
    問，被告二人均在場，被告癸○○否認僱用無醫師資格之被告辛○○看診，所以
    我們就為被告辛○○拍照（庭呈照片，核閱無訛發還），後來我們就抽樣調幾份
    近日內看病病人的病歷，並前往訪查，一共有七人均指認係由被告辛○○看診。
    」等語。且證人即病患：
    1.丁○○於本院九十年八月二十日訊問時證稱：「（問：有無到中壢市文化診所
      就診過？）有。（問：當時是在庭的被告辛○○幫你看病？還是在庭被告癸○○幫你看病？）是辛○○幫我看病。（問：當時你是因何症狀，到文化診所就
      診？）皮膚病。（問：當時是被告辛○○幫你開處分？還是被告癸○○幫你開
      處方？）是被告辛○○幫我開處方。（問：病歷表是被告辛○○幫你寫的？還
      是被告癸○○幫你寫的？）是被告辛○○寫的。（問：當時問你病情的是被告
      癸○○？還是被告辛○○？）是被告辛○○。（問：被告辛○○當時詢問你病
      情及開處分的時候，是坐在文化診所的哪一個位置？）是辛○○這位醫師填好
      病歷表以後，辛○○他就拿進去裡面，我進去裡面以後還是辛○○幫我看診。
      我從進入診所開始到打完針就診完畢，都是辛○○一個人在處理的。（問：當
      時除了辛○○先生幫你處理看病的事情以外，被告癸○○有無幫你看病？）沒
      有。（問：被告癸○○有無跟你講過話？）沒有。（問：你在中央健保局訪談
      紀錄上的所述，是否實在？）實在。（問：對於你剛才的所述，有無其他補充
      或修正？）沒有。我所說的都是實話。」等語。
    2.乙○○於本院九十年八月二十日訊問時稱：「（問：有無到文化診所就診過？
      ）有。（問：是何人幫你看病？）被告辛○○幫我看病及幫我掛號。（問：開
      立處方箋是不是也是被告辛○○寫的？）是。（問：對於你在中央健保局的訪
      談紀錄上所述內容，是否實在？有無說謊？）實在，我沒有說謊。（問：對於
      你的證詞，有無其他補充或修正？）沒有。」等語。
    3.戊○○於本院九十一年六月十八日訊問時稱：「（問：是否於民國八十八年下
      半年至八十九年一月到文化診所就醫？）有的。（問：是由何人幫你看診？）
      被告癸○○及辛○○都有幫我看診。辛○○有寫病歷，但他並沒有包藥及給我
      打針。（問：何以於民國八十九年三月十二日健保局訪談紀錄中稱：被告辛○○有幫你包藥及打針？）時間已經過了很久，我已記不清楚。但我確定被告癸○○及辛○○都有幫我看病，至於次數我也不記得了。」等語。
    4.庚○○於本院九十一年六月十八日訊問時稱：「（問：是否於民國八十八年下
      半年至八十九年一月到文化診所就醫？）有的。（問：是由何人幫你看診？）
      被告二人都有幫我看病，我去的時候他們二人都在，但有時是癸○○幫我看病
      ，有時是辛○○幫我看病，此外，辛○○也有書寫病歷、幫我拿藥及打針，至
      於次數因為時間太久我也不記得了。」等語。
    此外，並有全民健康保險特約醫事服務機構合約、醫事服務機構基本資料表、文
    化診所病歷記載及費用申報情形表等影本各一份、丁○○等人之中央健康保險局
    保險對象門診就醫紀錄明細表影本各七份等件亦存於偵查卷內可參，是辛○○確
    係未取得合法醫師資格之人，且受僱於癸○○為病患執行看診、書寫病歷、開立
    處方、用藥及施打針劑等等醫療業務無訛。
  (二)雖病患己○○、壬○○分別於偵查或本院審理中改稱：
    1.己○○於本院九十年八月二十日訊問時稱：「（問：有無到文化診所就診過？
      ）有。（問：是何人幫你看診？）是癸○○幫我看診。（問：是被告癸○○還
      是被告辛○○幫你開立處方？）是癸○○幫我開立處方。（問：你何時去那邊
      就診？證人己○○很久了。（問：你總共去那邊就醫幾次？）很多次（問：每
      次就診是不是被告癸○○幫你看診？）是。（問：你在中央健保局的訪談紀錄
      上所陳述之內容，是否實在？有無說謊？）實在，沒有說謊。（問：你所指的
      這張相片，是指哪位先生？）辛○○。辛○○先生只幫我敷藥。（問：為何在
      訪談紀錄時你說是訪談紀錄表上這位相片中的先生（辛○○）幫你開立處方、
      看診及用藥？）我當時去的時候，是癸○○幫我看病，然後開處方，被告辛○○在幫我敷藥。（問：你在中央健保局訪問紀錄時所說才是正確？還是現在所
      說的才是正確？）現在說的比較正確。訪談紀錄時，他們在問的時候，他們是
      把敷藥及拿藥的問題混在一起問，但是看病是癸○○幫我看的。（問：你在中
      央健保局訪談紀錄所陳述之內容，有無錯誤？）實在。我所說的用藥是指敷藥
      。看病還是癸○○幫我看。（問：對於你所為之陳述，有無其他需要補充或修
      正？）沒有。」等語。
    2.壬○○則於本院九十一年六月十八日訊問時稱：「（問：是否於民國八十八年
      下半年至八十九年一月到文化診所就醫？）我沒有病，但我是拿健保卡去蓋章
      ，是朋友介紹我說那裡可以蓋章，至於蓋章是否收費，我忘記了，那是因為要
      向公司請假，公司只是要求要看健保卡後面的章而已。（問：你至文化診所蓋
      健保卡的章時，是何人在所內看診？）我去的時候，是被告辛○○在櫃台幫我
      蓋章，至於被告癸○○則是坐在休息室，此外都沒有別的病人在場，至於護士
      小姐或掛號人員也都沒有，我大概去了二、三次，我真正生病時並沒有去該診
      所就醫。（問：何以你於民國八十九年三月十五日在健保局訪談紀錄中稱：該
      段時間有七次因感冒至文化診所就醫，均由辛○○看診病書寫病歷並取藥及交
      付處方簽？（提示筆錄））因為我在上大夜班，健保局來找我時是在早上我休
      息的時間，那時因為我害怕，所以才會這樣說。（問：你既稱當時健保局訪談
      時害怕，但據扣案之診療記錄單你的部分的確有如訪問紀錄所載日期之看診紀
      錄，與你方才所稱你只去蓋二、三次不符，何以如此？（提示診療記錄單））
      實際的次數我真的不記得了，但我確定去該診所都是去蓋健保卡，而不是看病
      。」等語。
  (三)惟查本件確係證人丙○○、子○○親自製作訪談紀錄，並提供被告癸○○、辛○○之相片供各該病患親自指認，並交予受訪者閱覽，確認紀錄內容後，才予簽名
    簽名，此據袁、顏二人到庭證述如前外，並有訪問紀錄之記載及所附被告二人照
    片可稽。且證人丁○○、壬○○、乙○○、己○○、庚○○、戊○○於偵審中均
    不否認係自願接受健保局人員訪問並製作訪問紀錄，且其等係閱覽過訪問紀錄後
    始簽名於上等情。且被告二人嗣於八十九年四、五月間曾有電聯證人己○○、庚○○、戊○○在文化診所見面等三人之行徑，業據渠等迭於偵審中證述甚明，被
    告等對此亦不否認。雖證人戊○○證稱：「（問：本件事發之後，被告二人是否
    有打電話給你？）他們有打電話到我的宿舍留話，說要找我、庚○○及己○○，
    後來我回電他們就要我去診所，我就和庚○○到文化診所，當時他們有說健保局
    在告他們，並告訴我們可能會上法院，至於其他的話則沒說我們就走了。至於到
    底是哪一位被告打電話來說要在診所與我們會面，我則不記得了。」等語，尚無
    證據可證被告等對楊、陳二人有教唆偽證之情形，且渠二人嗣亦未曾翻供。惟證
    人己○○既自承知悉被告二人有意與之見面，又未與證人庚○○、戊○○二人同
    往，則其嗣後突然翻供，自容可懷疑其供述之真實性。另證人壬○○所稱蓋健保
    卡請假云云，衡與社會常情不符，亦不足憑信。是己○○、壬○○二人嗣後翻異
    前詞改稱係癸○○診治或僅蓋章供請請假證明之用云云，顯為迴護被告癸○○、
    辛○○之詞，委無可採，應以其等上開訪問紀錄所述為可信。
  (四)末查，本件經辯護人請求將丁○○、甲○○、己○○（二張）及另乙名病患張盛
    標之診療紀錄單送請法務部調查局鑑定筆跡結果固為：「前開五紙診療紀錄單其
    上主訴欄、現症欄及處置欄內之筆跡（鉛筆箭頭圈示之字跡除外）依序編定為甲
    １、甲２、甲３、甲４、甲５類之鑑定資料。被告癸○○之當庭筆跡，經編定為
    乙類鑑定資料，辛○○之當庭筆跡經編定為丙類鑑定資料。上開各項資料經鑑定
    結果認定：一甲１、甲２、甲３、甲４、甲５類字跡均與乙類字跡筆劃特徵相符
    。二甲１經過欄背面『Ｂ４』，甲３初診日期欄內『８４』及背面左側『８６、
    ８８』，甲４經過欄背面『Ｂ１、Ｂ２』，甲５經過欄背面『Ｂ３、Ｂ５、Ｂ６
    』等字則經鑑定與丙類字跡筆劃特徵極相似。三代鑑定字跡中鉛筆圈示部分，因
    字跡過於潦草，且與柄類辛○○當庭參鑑字跡書寫字體不同，憑現有資料無法比
    對」，此有該局出具之鑑定通知書乙件附於本院卷內可稽。雖辯護人具狀辯護稱
    ：「甲１、甲２、甲３、甲４、甲５類字跡均與乙類字跡筆劃特徵相符。即證明
    己○○、張盛標、甲○○、丁○○之診療記錄單所記載之症狀、病名、及其處方
    ，均係由癸○○親自診斷、處方並親自記錄無異。又其間『８４』『８６、８８
    』等係年度數字，即係表示『八十四年』、『八十六年、八十八年』等年別。又
    健保卡並有Ａ卡、Ｂ卡、Ｃ卡... 之區別，而各該卡又分別有就診第次之記錄。
    亦即『Ｂ４』係表示使用『Ｂ卡第四次之就診』，『Ｂ１、Ｂ２』則係表示使用
    『Ｂ卡第一次就診、Ｂ卡第二次就診』，依此類推『Ｂ卡第三次就診、Ｂ卡第五
    次就診、Ｂ卡第六次就診』之就診次別等。按一般病患前往診所就診，受理掛號
    人員即於診療記錄單填載就診日期、所使用之健保卡別及其就診次別後，交由主
    治醫師緊接於卡別之後填載診斷結果及其處方或處置記錄。本案送鑑定之診療記
    錄，亦係由掛號人員即被告辛○○記錄就診日期、所使用之健保卡別及其就診次
    別後，交由主治醫師癸○○記錄診斷結果及其處方或處置，被告辛○○並未涉及
    診斷及處方等醫療行為」云云。然查，本件鑑定結果中，尚有「鉛筆箭頭圈示字
    跡」無法鑑定，就此等字跡丁○○部分有三處、甲○○部分有一處、己○○（二
    張）部分有四處及張盛標部分則有三處，故各該診療紀錄單上關於此等病歷之記
    載，並不能證明非被告辛○○所為。且醫療處方及病歷記載，於習慣上均以快速
    極簡之字體為之，此就本件送鑑之診療紀錄單尤屬明顯，故鑑定機關無法判定或
    判定結果不正確乃事理之常。況本件復有證人即病患多名明確指證被告辛○○開
    立處方及書寫病歷在案，另本件被告辛○○被指從事醫療業務又非只書寫病歷一
    端，是前開鑑定結果，尚不足憑為被告辛○○有利認定之依據，辯護人所辯，仍
    非可採。
  (五)綜上所述，被告癸○○、辛○○二人所辯，無非畏罪卸責之飾詞，無由置信，本
    件事證已臻明確，渠二人之犯行均足以認定。
三、法律適用：
  (一)被告於行為後，醫師法第二十八條第一項已於九十一年一月十六日修正公布，將
    法定刑由一年以上三年以下有期徒刑，得併科新台幣三萬元以上十五萬元以下罰
    金，提高為六個月以上五年以下有期徒刑，得併科新臺幣三十萬元以上一百五十
    萬元以下罰金，相比較之下，以修正前規定刑度較輕，有利於被告，自應依刑法
    第二條第一項但書之規定，適用修正前之醫師法第二十八條第一項前段論處。
  (二)另查不具醫師資格者，擅自執行醫療業務，是否亦觸犯詐欺罪名，應視具體情形
    決之，如其醫術確有合格醫師之一般醫療水準或其祕方確實具有療效，而病患明
    知其無醫師資格仍然願意就診並支付醫療費用時，固無施用詐術使病患陷於錯誤
    而交付財物情形，其行為除違反醫師法第二十八條第一項外，並不另構成詐欺罪
    名；如其醫術低劣，竟假冒醫師之名義，擅自執行醫療業務，以低劣之醫療品質
    ，冒充合格醫師之醫療品質，使病患陷於錯誤而就診，以詐取不相當之醫療費用
    時，其行為除違反醫師法第二十八條第一項外，自亦應負詐欺罪責（最高法院八
    十七年度台非字第三二號判決參照）。查本件證人即病患壬○○、庚○○及戊○○均一致陳稱：「（問倘知被告辛○○無醫師資格，是否仍會去該診所看診及就
    醫？）不會。」等語（見本院九十一年六月十八日訊問筆錄），及參以健保局移
    送書載明文化診所由不具醫師資格之被告辛○○看診，卻以被告癸○○醫師名義
    申報醫療費用而受被告二人詐欺等情，自堪認定本件確實存有詐欺情事。
  (三)核被告癸○○、辛○○前揭所為，均係犯九十一年一月十六日修正前醫師法第
    二十八條第一項前段之未取得合法醫師資格擅自執行醫療業務罪、刑法第二百
    十六條、第二百十五條之行使業務登載不實文書罪、同法第三百三十九條第一
    項之詐欺取財罪。又雖辯護人為被告癸○○辯護稱：「被告癸○○所為應係合於
    醫師法第二十八條第一項第二款所定其他醫事人員不罰之列，況且縱認有教唆、
    幫助或共同實施之行為，但此項教唆、幫助或共同實施，亦屬醫師法第二十五條
    所指「違法」或「不正當」行為之範疇，僅得處一個月以上一年以下停業處分或
    撤銷其執業執照。且該醫醫師法第二十五條又無應科刑罰之規定，自難援用同法
    第二十八條予以處罰。」云云。然查，醫師法第廿八條第一項第二款所指醫事人
    員，亦以合法取得各該專業資格之醫師以外人員為限，不得率謂任何人在醫師指
    示下均得從事醫療業務。況本件被告辛○○僅桃園農工畢業，並未取得任何醫師
    資格以外之任何醫事專業資格，此為其所不否認，則根本不屬前開條項之其他醫
    事人員甚明，被告癸○○自不得藉口該條項之規定據以免責。另同法第廿五條僅
    屬行政罰之規定，其適用非刑事法院所得置喙，且本件事實縱得由主管機關適用
    該條規定科以處分，亦不得據以免除本件刑事責任，至為灼然。辯護人此部份辯
    護，無由採取。
  (四)渠等業務登載不實文書之低度行為，應為行使之高度行為所吸收，不另論罪。
  (五)被告二人就前開犯行，互有犯意聯絡及行為分擔，均為刑法第廿八條之共同正犯
    。查辯護人另為被告癸○○辯護稱：「醫師法第二十八條係以『未取得合法醫師
    資格』之消極性身份為構成要件，故本件尚非刑法第三十一條之身分上之共犯則
    縱被告癸○○有教唆、幫助或共同實施之行為，亦不應成立上開違反醫師法第廿
    八條第一項罪名之共犯」云云。然按醫師法第二十八條第一項前段之犯罪，以未
    具有合法醫師資格為犯罪構成要件之一，固非因身分或其他特定關係而成立之犯
    罪（最高法院七十三年台上字第一一九五號判決、及司法院八十七年三月十二日
    廳刑一字第○四六九八號函參照）。惟合格醫師具有合法醫師資格者，與未具
    合法醫師資格者共同實施犯罪，彼此間有犯意之聯絡及行為之分擔，均應成立醫
    師法第二十八條第一項之共同正犯。僅因該法條既非因身分或特定關係而成立之
    犯罪，就有合法醫師資格者不得適用刑法第三十一條第一項之規定為論處其罪刑
    之依據（最高法院八十六年度台非字第二一四號判決參照）。從而，辯護人所辯
    被告癸○○應不成立醫師法第廿八條第一項罪名云云，並非可取。
  (六)又被告二人所犯之擅自執行醫療業務罪，本質上含有反覆為同一行為之性質，僅
    成立單純一罪。
  (七)被告等先後多次行使業務登載不實文書及詐欺取財犯行，均時間緊接，所犯構成
    要件相同，顯係基於概括犯意為之，皆為連續犯，均依刑法第五十六條之規定，
各論以一罪，並加重其刑。
  (八)渠等所犯未取得合法醫師資格擅自執行醫療業務罪、行使業務登載不實文書罪、
    詐欺取財罪間，有方法結果之牽連關係，依刑法第五十五條之規定，應從較重之
    連續詐欺取財罪處斷。
四、科刑及其審酌事項：
    爰審酌被告癸○○年老力衰，對門診工作確感吃力而無法負荷，始指示被告辛○○執行醫療業務，且診次非鉅，所得非多，惟被告癸○○在前已因違反醫師法經
    法院判處緩刑，竟仍不知悔改，以不具醫師資格之人為人醫療，漠視病患就醫權
    利及身體健康，且其二人事後態度否認態度不佳及其等犯罪之動機、目的、手段
    及詐欺所得利益不高等一切情狀，分別量處如主文第一項所示之刑，以示懲儆。
五、緩刑之宣告：
    被告辛○○未曾受有期徒刑以上刑之宣告，此有台灣桃園地方法院檢察署刑案資
    料查註紀錄表及台灣高等法院被告全國前案紀錄表各乙件存卷可按，其經此教訓
    ，自當知所勉而無虞再犯，本院綜核各情，認上開有期徒刑之宣告，已足策其自
    新，所宣告之刑，以暫不執行為適當，併依法諭知緩刑四年，用啟向上。
六、沒收：
    卷存之病患丁○○、甲○○、壬○○、乙○○、己○○、庚○○、戊○○等七人
    之診療紀錄單各一件，均為被告所有供犯罪所用之物，業據被告供明在卷，爰均
    依刑法第三十八條第一項第二款規定宣告沒收如主文第二項。至被告二人於文化
    診所所用藥械器具，均已廢棄而不存在，業據被告二人陳明在卷，復無證據可證
    猶屬存在，為免執行困難，爰不諭知沒收。
據上論斷，應依刑事訴訟法第二百九十九條第一項前段，九十一年一月十六日修正前
醫師法第二十八條第一項前段，刑法第十一條前段、第二條第一項但書、第二十八條
、第五十六條、第二百十六條、第二百十五條、第三百三十九條第一項、第五十五條
、第七十四條第一款、第三十八條第一項第二款，罰金罰鍰提高標準條例第一條前段
，判決如主文。
本案經檢察官呂寧莉到庭執行職務。
中      華      民      國    九十一    年     十一     月    二十六    日
                                臺灣桃園地方法院刑事第五庭
                                  法      官    江  德  民
右正本證明與原本無異。
如不服本判決，應於判決送達後十日內，向本院提出上訴狀。
                                  法院書記官    常  毓  生
中      華      民      國    九十一    年     十一     月    二十六    日
附論罪科刑依據之法條：
九十一年一月十六日修正前醫師法第二十八條：
未取得合法醫師資格，擅自執行醫療業務者，處一年以上三年以下有期徒刑，得併科
一萬元以上五萬元以下罰金，其所使用之藥械沒收之。但合於左列情形之一者，不在
此限：
一、在中央衛生主管機關認可之醫院，於醫師指導下實習之國內醫學院、校學生或畢
    業生。
二、在醫療機構於醫師指示下之護士、助產士或其他醫事人員。
三、合於第十一條第一項但書規定者。
四、臨時施行急救者。
犯前項之罪因而致人傷害或死亡者，應依刑法加重其至二分之一，並負損害賠償之責
刑法第二百十六條：
行使第二百十條至第二百十五條之文書者，依偽造、變造文書或登載不實事項或使登
載不實事項之規定處斷。
刑法第二百十五條：
從事業務之人，明知為不實之事項，而登載於其業務上作成之文書，足以生損害於公
眾或他人者，處三年以下有期徒刑、拘役或五百元以下罰金。
刑法第三百三十九條：
意圖為自己或第三人不法之所有，以詐術使人將本人或第三人之物交付者，處五年以
下有期徒刑、拘役或科或併科一千元以下罰金。
以前項方法得財產上不法之利益或使第三人得之者，亦同。
前二項之未遂犯罰之。
附表：
